臺灣桃園地方法院民事簡易判決
110年度桃原簡字第1號
原      告  蓮花環保科技建築實業有限公司

法定代理人  劉維仁  
訴訟代理人  吳姿蓉  
            劉吉庭  
被      告  張榮華  
訴訟代理人  周世勖  
            李宇祐  
被      告  陳汶毅  
            林奕丞  


上列當事人間請求損害賠償事件，本院於民國111 年4 月28日言
詞辯論終結，判決如下：
    主    文
被告張榮華應給付原告新臺幣陸萬伍仟壹佰柒拾肆元，及自民國
一百零九年十一月十九日起至清償日止，按週年利率百分之五計
算之利息。
原告其餘之訴駁回。
訴訟費用由被告張榮華負擔。
本判決原告勝訴部分得假執行。
    事實及理由
壹、程序方面：
一、按「訴狀送達後，原告不得將原訴變更或追加他訴。但有下
    列各款情形之一者，不在此限：……⒊擴張或減縮應受判決
    事項之聲明者。」，民事訴訟法第255 條第1 項第3 款定有
    明文。本件原告原起訴請求：「被告應給付原告新臺幣（下
    同）283,700 元，及自起訴狀繕本送達翌日起至清償日止，
    按週年利率5%計算之利息。」，嗣於民國110 年8 月26日變
    更聲明為：「被告應連帶給付原告258,200元，及自起訴狀
    繕本送達翌日起至清償日止，按週年利率5%計算之利息。」
    （見本院卷第88頁），核原告所為係減縮應受判決事項之聲
    明，依上揭規定，應予准許。
二、本件被告經合法通知均未於最後言詞辯論期日到場，核無民
    事訴訟法第386 條各款所列情形，爰依原告之聲請，由其一
    造辯論而為判決。
貳、實體方面:
一、原告主張：
　　被告林奕丞於109 年8 月15日向原告承租車牌號碼000-0000
    號租賃小客車（下稱系爭車輛），而於承租期間將系爭車輛
    交由被告陳汶毅駕駛，嗣陳汶毅於109年8月15日11時50分許
    ，駕駛系爭車輛行經宜蘭縣○○鄉○○路0段000號前時，與被告
    張榮華駕駛車牌號碼000-0000 號自小客貨車發生事故，致
    系爭車輛受損，修復費用53,400 元（工資32,500 元、零件
    20,900 元），原告因此受有系爭車輛維修期間43日營業損
    失154,800元之損害（每日租金3,600元)，且系爭車輛於事
    故其價值已減損50,000元。為此，爰依侵權行為之法律關係
    提起本訴，請求被告連帶賠償上開金額，並聲明：被告應連
    帶給付原告258,200元，及自起訴狀繕本送達翌日起至清償
    日止，按週年利率5%計算之利息。
二、被告部分：
　㈠被告陳汶毅未於言詞辯論期日到場，亦未提出書狀作任何聲
    明或陳述。
　㈡被告林奕丞則以：對肇事責任不爭執等語。
　㈢被告張榮華則以：
　　車輛價值減損的部份是一般車商的鑑定，我們需要車輛事故
    鑑定的報告；營業損失的部份應為四天較為合理等語，資為
    抗辯。並聲明：原告之訴駁回。
三、得心證之理由：
　㈠原告主張系爭車輛於上開時、地遭被告張榮華駕駛車牌號碼0
    00-0000 號自小客貨車，因過失而撞擊受損之事實，業據提
    出系爭車輛行車執照及道路交通事故當事人登記聯單等為證
    ，且被告張榮華對於事故責任不爭執，是被告張榮華對於本
    件事故之發生具有過失，應可認定。
　㈡按因故意或過失不法侵害他人之權利者，負損害賠償責任；
    汽車、機車或其他非依軌道行駛之動力車輛，在使用中加損
    害於他人者，駕駛人應賠償因此所生之損害；不法毀損他人
    之物者，被害人得請求賠償其物因毀損所減少之價值，民法
    第184條第1項前段、第191條之2、第196條分別定有明文。
    本件被告張榮華因過失不法致系爭車輛受有損害，已如前述
    ，則原告主張被告張榮華應負侵權行為損害賠償責任，自屬
    有據。茲就原告請求之金額審酌如下：
　⒈車輛修復費用部分：
　　按物被毀損時，被害人除得依民法第196 條請求賠償外，並
    不排除民法第213 條至第215 條之適用。依民法第196 條請
    求賠償物被毀損所減少之價額，得以修復費用為估定之標準
    ，但以必要者為限（例如：修理材料以新品換舊品，應予
    折舊）。查原告主張系爭車輛修復費用為53,400 元（工資3
    2,500 元、零件20,900 元），業據其提出興泰汽車估價單
    在卷可稽（見本院卷第9至10頁)，而依行政院財政部發布之
    「固定資產耐用年數表」規定，運輸業用客車、貨車，其耐
    用年數為4 年，並依同部訂定之「固定資產折舊率表」規定
    ，耐用年數4 年依定率遞減法之折舊率為千分之438 ，其最
    後1 年之折舊額，加歷年折舊累計額，其總和不得超過該資
    產成本原額10分之9 。查系爭車輛係於97年2月出廠，有系
    爭車輛行車執照1 紙在卷為憑（見本院卷第12頁)，至本件
    事故發生之110 年8 月15日，系爭車輛之實際使用年數已逾
    4 年，故原告就零件部分得請求之金額應以2,090元為限（2
    0,900 元×1/10＝2,090元），加計工資32,500 元，共計34,5
    90 元，即為原告得請求之修復費用。
　⒉營業損失部分：
  　本件原告主張系爭車輛因受損停業43日，以每日租金3,600 
    元計算後，原告共受有營業損失154,800元等情，固據其提
    出中華民國小客車租賃定型化契約書及興泰汽車估價單為證
    ，惟查，系爭車輛進廠維修共計21天，此觀卷附興泰汽車估
    價單估價單上「進廠維修9/5-9/26，天數21天」之記載甚明
    ，是原告營業損失應以21日計之，至被告雖辯稱維修期間僅
    要4天，然被告並無舉證證明興泰汽車究有何修復不當延滯
    之情事，僅空言抗辯維修期間過長云云，核不足採。又原告
    雖主張其於系爭車輛維修期間，因無法出租他人而受有租金
    損害，然依通常情形，或依已定之計劃、設備或其他特別情
    事，可得預期之利益，視為所失利益。該所失利益，固不以
    現實有此具體利益為限，惟該可得預期之利益，亦非指僅有
    取得利益之希望或可能為已足，尚須依通常情形，或依已定
    之計劃、設備或其他特別情事，具有客觀之確定性。本院參
    酌109年度汽車租賃業同業利潤標準表淨利率為14%計算，系
    爭車輛必要維修天數21日淨利之營業損失應為10,584元（計
    算式：3,600×21×14%＝10,584），基上，原告請求被告張榮
    華賠償營業損失10,584元，核屬有據。逾此範圍請求，則屬
    無據。
　⒊車輛價值減損部分：　　
　  本件原告主張系爭車輛雖修復完成，但該車價值貶損，計受
    有交易上貶損5萬元之損失乙節，雖提出銘燦汽車商行估價
    證明書為證，惟被告辯以該估價證明書不具公信力等語，本
    院乃依原告聲請向桃園市汽車商業同業公會函詢，然據其函
    復無法提供系爭車輛因本件事故所造成之價格交易貶損鑑定
    （見本院卷第107頁），致未能鑑定車價減損金額。惟按當
    事人已證明受有損害而不能證明其數額或證明顯有重大困難
    者，法院應審酌一切情況，依所得心證定其數額，民事訴訟
    法第222 條第2 項定有明文。本件原告雖不能證明系爭車輛
    之實際貶損金額，然本院依上開規定，斟酌系爭車輛自出廠
    至本事故日共使用12年，以及系爭車輛受損情況尚未影響車
    體結果等情狀，定系爭車輛之價差折損約為2萬元，是原告
    請求被告張榮華賠償系爭車輛價值減損2萬元部分自屬有據
    ；逾此部分之請求，即屬無據。
  ⒋從而，原告得請求被告張榮華賠償之損害金額，合計為65,17
    4元（維修費用34,590 元＋營業損失10,584元＋車價減損2萬
    元＝65,174元）。
四、原告另主張被告陳汶毅、林奕丞應就本件事故負損害賠償責
    任云云，惟查：
　㈠按「當事人主張有利於己之事實者，就其事實有舉證之責任
    。但法律別有規定，或依其情形顯失公平者，不在此限。」
    ，民事訴訟法第277 條定有明文。次按「因故意或過失，不
    法侵害他人之權利者，負損害賠償責任。」，民法第184 條
    第1 項前段定有明文，而此條文所指侵權行為之成立，須具
    備：①有加害行為。②有故意或過失。③加害行為須具不法性
    。④侵害他人之權利。⑤侵害行為與損害之間須有因果關係之
    要件。是主張有侵權行為發生之被害人即須就上開各項要件
    負舉證責任。次按「汽車行駛時，駕駛人應注意車前狀況及
    兩車並行之間隔，並隨時採取必要之安全措施，不得在道路
    上蛇行，或以其他危險方式駕車。」，道路交通安全規則第
    94條第3 項亦有明文。
　㈡本件原告就其所主張，被告陳汶毅、林奕丞應就本件事故負
    損害賠償責任乙節，並未舉證以實其說。而依卷附A3類道路
    交通調查紀錄表觀之，被告張榮華於警詢時自承：「我駕駛
    AZY-3311自小客貨沿農義路一段南往北方向直行行駛一般車
    道，行經上述時、地因未注意車前狀況，車輛不慎由後碰撞
    前方之車輛RCE-2185租賃小客車（即系爭車輛)，當時原本
    是綠燈，之後可能有轉換紅燈，我未注意前方車輛動態撞上
    前方車，致雙方車輛受損」等語（見本院卷第24頁），核與
    系爭車輛駕駛人即被告陳汶毅於警詢時所述：「當時我在農
    義路1段由南往北行駛，行經事故地點時我是靜止停等紅燈
    的狀態，突然遭後車撞擊」等語明確（見本院卷第25頁），
　　堪認本件事故之發生，係因被告張榮華駕駛車輛，未注意車
    前狀況而自後追撞系爭車輛，本件事故係因被告張榮華之過
    失行為所致，被告張榮華就本件事故應負完全過失責任，被
    告陳汶毅駕駛系爭車輛於路口停等紅燈時遭撞擊，自無從事
    先預料而預為防避，自難認被告陳汶毅有何過失。此外，原
    告復未能舉證證明被告陳汶毅、林奕丞對本件事故之發生有
    何故意或過失，及原告所受損害間有何相當因果關係，則其
    依侵權行為之法律關係，請求被告陳汶毅、林奕丞連帶賠償
    系爭車輛修復費用，尚屬無據。
五、綜上所述，原告依侵權行為之法律關係，請求被告張榮華給
    付65,174 元，及自起訴狀繕本送達（見本院卷第37頁）之
    翌日即109 年11月19日起至清償日止，按週年利率5%計算之
    利息，為有理由，應予准許。逾此部分之請求，為無理由，
    應予駁回。
六、本件係就民事訴訟法第427 條第1 項適用簡易程序所為被告
    敗訴之判決，爰依同法第389 條第1 項第3 款之規定，依職
    權宣告假執行。
七、本件事證已臻明確，兩造其餘攻擊防禦方法，核與判決結果
    不生影響，爰不逐一論述。　　
八、訴訟費用負擔之依據：民事訴訟法第79條。
　　
中    華    民    國   111    年    5     月    12    日
                  桃園簡易庭  法  官  汪智陽
以上正本係照原本作成。
如不服本判決，應於送達後20日內，向本院提出上訴狀並表明上
訴理由，如於本判決宣示後送達前提起上訴者，應於判決送達後
20日內補提上訴理由書（須附繕本）。
如委任律師提起上訴者，應一併繳納上訴審裁判費。
中    華    民    國   111    年    5     月    12    日
                              書記官  陳家蓁